【裁判字號】    92,訴,574
【裁判日期】    920930
【裁判案由】    毒品危害防制條例
【裁判全文】
臺灣臺中地方法院刑事判決                          九十二年度訴字第五七四號
    公  訴  人  臺灣臺中地方法院檢察署檢察官
    被      告  甲○○
右列被告因毒品危害防制條例案件，經檢察官提起公訴（九十二年度毒偵字第一八五
號），本院判決如左：
    主  文
甲○○連續施用第一級毒品，處有期徒刑拾月。扣案之海洛因壹包（含包裝重零點陸
壹公克、淨重零點壹玖公克）沒收銷燬之；注射針筒伍支、分裝袋肆個、塑膠鏟子貳
支沒收。又施用第二級毒品，處有期徒刑陸月。應執行有期徒刑壹年貳月。扣案之海
洛因壹包（含包裝重零點陸壹公克、淨重零點壹玖公克）沒收銷燬之；注射針筒伍支
、分裝袋肆個、塑膠鏟子貳支沒收。
    事  實
一、甲○○曾於民國九十一年間，因施用第一級毒品海洛因案件，經本院以九十一年
    度毒聲字第九八七號裁定送勒戒處所觀察、勒戒後，認無繼續施用毒品之傾向，
    由臺灣臺中地方法院檢察署檢察官於九十一年五月二十一日，以九十一年度毒偵
    字第六九Ｏ號為不起訴處分確定。詎甲○○猶不知悛悔警惕，復基於概括犯意，
    自九十一年十一月中旬某日起至九十二年一月八日止，在臺中縣大安鄉○○路二
    五巷十二號居處，用塑膠鏟子將第一級毒品海洛因自分裝袋鏟出後，摻入香煙內
    點火吸用或混合液體後以注射針筒注射之方式，連續施用第一級毒品海洛因，每
    日施用一至二次。又另行起意，於九十二年一月八日晚上七時三十分許為警查獲
    採尿以前九十六小時內某時，在不詳地點，以不詳方法，施用第二級毒品安非他
    命一次。嗣於九十二年一月八日晚上七時三十分許，在臺中縣大安鄉○○路二五
    巷十二號居處為警查獲，並扣得甲○○所有供自己施用之第一級毒品海洛因一包
    （含包裝重Ｏ．六一公克、淨重Ｏ．一九公克）、注射針筒五支、分裝袋四個、
    塑膠鏟子二支。經警方採集其尿液送臺中縣衛生局以免疫學分析法及TOXI-LAB方
    法檢驗結果及送中山醫學大學附設醫院藥物濫用檢測中心以 GC/MS方法檢驗結果
    ，均呈第一級毒品海洛因於人體代謝後之嗎啡陽性反應及第二級毒品安非他命於
    人體代謝後之甲基安非他命陽性反應，因而查悉上情。經臺灣臺中地方法院檢察
    署檢察官聲請本院以九十二年度毒聲字第七三號裁定送勒戒處所觀察、勒戒後，
    認有繼續施用毒品傾向。
二、案經臺中縣警察局大甲分局報告臺灣臺中地方法院檢察署檢察官偵查起訴。
    理  由
一、訊據被告甲○○坦承於右揭時、地，連續施用第一級毒品海洛因，每日施用一至
    二次，惟矢口否認施用第二級毒品安非他命等語。惟查，被告於九十二年一月八
    日晚上七時三十分許，在臺中縣大安鄉○○路二五巷十二號居處為警查獲時所採
    集之尿液，經送臺中市衛生局以免疫學分析法及TOXI-LAB方法檢驗結果及送中山
    醫學大學附設醫院藥物濫用檢測中心以 GC/MS方法檢驗結果，均呈第一級毒品海
    洛因於人體代謝後之嗎啡陽性反應及第二級毒品安非他命於人體代謝後之甲基安
    非他命陽性反應，有臺中縣警察局大甲分局委託鑑驗尿液代號與真實姓名對照表
    、臺中縣衛生局檢驗尿水報告書及中山醫學大學附設醫院藥物濫用檢測中心檢驗
    報告附卷可稽。此外，並有被告所有供施用之第一級毒品海洛因一包（含包裝重
    Ｏ．六一公克、淨重Ｏ．一九公克）、注射針筒五支、分裝袋四個、塑膠鏟子二
    支扣案可資佐證。前開第一級毒品海洛因一包，經送法務部調查局以化學呈色法
    及氣相層析質譜儀分析法鑑驗結果，確含有第一級毒品海洛因成分，有法務部調
    查局九十二年三月二十六日調科壹字第一二ＯＯ一二六三四號鑑定通知書在卷可
    憑。而第二級毒品安非他命於人體尿液中排出之最長時限，受施用劑量、施用方
    式、個人體質及其代謝情況等因素影響，因個案而異，一般可檢出之最長時限為
    一至四天（即九十六小時），有行政院衛生署管制藥品管理局九十一年九月二十
    三日管檢字第一Ｏ九六五二號函附卷可憑。堪認被告連續施用第一級毒品海洛因
    之自白為真實，且確有於九十二年一月八日晚上七時三十分許為警查獲採尿以前
    九十六小時內某時，施用第二級毒品安非他命一次之犯行。被告曾於九十一年間
    ，因施用第一級毒品海洛因案件，經本院以九十一年度毒聲字第九八七號裁定送
    勒戒處所觀察、勒戒後，認無繼續施用毒品之傾向，由臺灣臺中地方法院檢察署
    檢察官於九十一年五月二十一日，以九十一年度毒偵字第六九Ｏ號為不起訴處分
    確定等情，有前開不起訴處分書、臺灣高等法院被告全國前案紀錄表及臺灣臺中
    地方法院檢察署刑案資料查註紀錄表在卷足憑，其於五年以內再犯毒品危害防制
    條例第十條第一項之施用第一級毒品海洛因及同條第二項之施用第二級毒品安非
    他命犯行，經本院以九十二年度毒聲字第七三號裁定送勒戒處所觀察、勒戒後，
    認有繼續施用毒品傾向，亦有前開刑事裁定及臺灣臺中看守所九十二年一月二十
    七日中所正衛字第Ｚ○○○○○○○○○號函附之有繼續施用毒品傾向評估標準
    紀錄表及證明書存卷可參，本案事證明確，被告連續施用第一級毒品海洛因及施
    用第二級毒品安非他命之犯行，均堪認定。
二、核被告甲○○所為，係犯毒品危害防制條例第十條第一項之施用第一級毒品海洛
    因罪及同條第二項之施用第二級毒品安非他命罪，其施用前後持有第一級毒品海
    洛因之低度行為及施用前持有第二級毒品安非他命之低度行為，應分別為施用之
    高度行為所吸收，均不另論罪。被告先後多次施用第一級毒品海洛因之犯行，時
    間緊接、方法相同，觸犯構成要件相同之罪名，顯係基於概括犯意反覆為之，為
    連續犯，爰依刑法第五十六條規定論以一罪，並加重其刑。所犯前開二罪，犯意
    各別、罪名不同，應分論併罰。公訴意旨雖僅論及被告於九十一年十一月中旬某
    日起至九十二年一月四日或回溯三日內止，連續施用第一級毒品海洛因之犯行，
    然前開未經起訴部分既與檢察官起訴被告施用第一級海洛因部分，有連續犯裁判
    上一罪關係，本為起訴效力所及，本院自應併予審理。爰審酌被告前因施用第一
    級毒品海洛因犯行，甫經觀察、勒戒，認無繼續施用毒品傾向，經檢察官為不起
    訴處分後，猶故態復萌，再施用第一級毒品海洛因及第二級毒品安非他命不輟，
    無視於毒品對於自身健康之戕害及國家對於杜絕毒品犯罪之禁令，惡性非輕，然
    被告犯後尚知悔悟，本之施用毒品者均有相當程度之成癮性及心理依賴性，其犯
    罪心態與一般刑事犯罪之本質並不相同，容應以「病人」之角度為考量，並側重
    適當之醫學治療及心理矯治為宜。且被告經施以長時間之強制戒治，固屬保安處
    分之一種，然既與其所應受之刑罰，同係限制人身自由，揆諸比例原則，量刑不
    宜過重等一切情狀，分別量處如主文所示之刑，並定其應執行之刑，以示懲儆。
    扣案之海洛因一包（含包裝重Ｏ．六一公克、淨重Ｏ．一九公克），為毒品危害
    防制條例第二條第二項規定之第一級毒品，爰依同條例第十八條第一項前段規定
    ，宣告沒收銷燬之；扣案之注射針筒五支、分裝袋四個、塑膠鏟子二支，為被告
    所有供施用第一級毒品海洛因所用之物，業據被告供陳在卷，爰依刑法第三十八
    條第一項第二款規定宣告沒收。
據上論斷，應依刑事訴訟法第二百九十九條第一項前段，毒品危害防制條例第十條第
一項、第二項、第二十條第三項、第十八條第一項前段，刑法第十一條前段、第五十
六條、第五十一條第五款、第三十八條第一項第二款，判決如主文。
中      華      民      國    九十二    年      九      月     三十     日
                                臺灣臺中地方法院刑事第三庭
                                    法  官  陳  得  利
右正本證明與原本無異。
如不服本判決，應於判決送達後十日內向本院提出上訴狀，上訴於臺灣高等法院臺中
分院（須附繕本）。
                                    書記官
中      華      民      國    九十二    年      九      月     三十     日
附錄本案論罪科刑法條全文︰
毒品危害防制條例第十條第一項
施用第一級毒品者，處六月以上五年以下有期徒刑。
施用第二級毒品者，處三年以下有期徒刑。


司法院資訊處製作；財團法人民間司法改革基金會備份。
